台灣板橋地方法院刑事判決　　　　　　　93年度易字第1080號
　　公　訴　人　台灣板橋地方法院檢察署檢察官
　　被　　　告　丁○○
　　選任辯護人　舒建中　律師
　　被　　　告　甲○○
　　選任辯護人　王富茂　律師
上列被告因傷害案件，經檢察官聲請簡易判決處刑（聲請案號：
93年度偵字第12544 號），嗣經本院認不得以簡易判決處刑，而
改依通常程序審理（受理案號：93年度簡字第4055號），本院判
決如下：
    主  文
丁○○傷害人之身體，處有期徒刑陸月，如易科罰金，以佰元
折算壹日。
甲○○無罪。
    事  實
一、丁○○與甲○○二人同係大陳地區之鄉親，緣於民國（下同
    ）92年12月間，丁○○在台北縣永和市○○路「竹林小館」
    飲宴時與甲○○因細故而發生口角糾紛，致生嫌隙。嗣於93
    年2 月15日下午3 時許，甲○○前往位於台北縣永和市○○○路○ 段5 號之「感恩堂」活動中心運動時，在1 樓司令台
    處，見丁○○獨自一人站立在該處，而丁○○見甲○○朝其
    站立方向前進時，竟基於傷害人身體之犯意，持非屬槍砲彈
    藥刀械管制條例所管制之不知何人所有且不明之刀械1 把，
    朝甲○○揮砍，甲○○見狀遂出手抵擋並往後退，因不慎而
    倒坐在地，丁○○復持上開之刀械朝甲○○之左大腿揮刺，
    致使甲○○受有右手臂裂傷深至肌肉層（4 ×1 公分）、右
    手大拇指裂傷（2 ×1 公分）、左手腕裂傷深至肌腱（2 ×
    1 公分）、左手末指裂傷（1 ×0 ‧2 公分）、左大腿裂傷
    深至肌腱（4 ×1 公分）等處傷害。甲○○不敵遂往停車場
    方向跳跑，丁○○則自後追趕，至停車場時廖、王二人對峙
    ，適經同為大陳鄉親之丙○○發現甲○○手部流血，遂招喚
    計程車，丁○○此時則離開現場，丙○○乃將甲○○送往天
    主教耕莘醫院永和分院醫治。
二、案經被害人甲○○訴由台北縣政府警察局永和分局報請台灣
    板橋地方法院檢察署檢察官偵查起訴。
    理  由
壹、有罪部分：
一、訊據被告丁○○對於上述時、地持刀將被害人甲○○刺傷之
    事實並不否認；惟辯稱：當時係因甲○○持刀要刺伊，伊搶
    奪刀時不慎將甲○○劃傷及伊係出於自衛，並非有意傷害甲○○云云。
二、本院經調查所得之心證：
   （一）上開被告丁○○傷害被害人甲○○之事實，業據告訴
         人甲○○迭於警詢及偵審中指訴歷歷，且當時告訴人
         甲○○手部確有流血受傷之情形，亦經證人乙○○、
         丙○○二人於警詢、偵查及本院審理時證述屬實，復
         有天主教耕莘醫院永和分院出具之診斷書乙紙在卷可
         稽。
   （二）又依上開診斷書記載被害人甲○○受有右手臂裂傷深
         至肌肉層（4 ×1 公分）、右手大拇指裂傷（2 ×1公
         分）、左手腕裂傷深至肌腱（2 ×1 公分）、左手末
         指裂傷（1 ×0 ‧2 公分）、左大腿裂傷深至肌腱（4
         ×1 公分）等處傷害。是被害人甲○○所受之傷害深
         達肌肉層或肌腱處，且有多處受傷之情形，甚而連被
         害人左大腿處亦受有傷害，自非如被告丁○○所辯係
         因搶奪刀械而不慎將被害人甲○○劃傷及係出於防衛
         而刺傷被害人甲○○。從而；被告丁○○所辯係因過
         失造成被害人甲○○受傷或係因防衛過當乙詞，顯屬
         飾卸諉責之詞，不足採信。綜上所述，被告丁○○罪
         證明確，其犯行洵堪認定。
三、核被告丁○○所為，係犯刑法第277 條第1 項傷害之罪。爰
    審酌被告之品行、智識程度，被告丁○○僅因細故竟持刀傷
    人及被害人之辯護人於審理中請求本院念被告與被害人同係
    大陳地區之鄉親予以從輕處理以及被告丁○○犯罪後之態度
    等一切情狀，量處如主文所示之刑，並諭知易科罰金之折算
    標準，以示懲儆。至被告丁○○傷害所用之刀械，因並未扣
    案，且並無證據證明係屬被告丁○○所有，自無從於本案中
    宣告沒收。
貳、無罪部分：
一、公訴意旨另略以：被告甲○○於93年2 月15日下午3 時許，
    在位於台北縣永和市○○○路○ 段5 號之「感恩堂」門口處
    ，與丁○○不期而遇而發生激烈爭執，竟基於傷害之犯意，
    與丁○○相互拉扯毆打，雙方中之一人並持有刀械（何人持
    有不明），致使丁○○於拉扯間受有左小腿割傷（4 公分）
    之傷害，經丁○○提出告訴，因認被告甲○○涉犯刑法第27
    7條第1項傷害之罪嫌。
二、按犯罪事實應依證據認定之，無證據不得認定其犯罪事實；
    又不能證明被告犯罪或其行為不罰者，應諭知無罪之判決，
    刑事訴訟法第154 條第2 項、第301 條第1 項分別定有明文
    。又認定不利於被告之事實，需依積極證據，茍積極證據不
    足為不利於被告事實之認定時，即應為有利於被告之認定，
    更不必有何有利之證據，最高法院30年上字第816 號著有判
    例；再所謂「積極證據足以為不利被告事實之認定」，係指
    據為刑事訴訟法上證明之全盤證據資料，無論其為直接證據
    或間接證據，在客觀上均須達於通常一般人均不致於有所懷
    疑，而得確信其為真實之程度，始得據為有罪之認定，若其
    關於被告是否犯罪之證明未達到此程度，而有合理之懷疑之
    存在，致使無從形成有罪之確信，根據「罪證有疑，利於被
    告」之證據法則，即不得遽為不利於被告之認定，此觀諸最
    高法院76年台上字第4986號判例意旨自明。又告訴人之告訴
    無非係以使被告受刑事訴追為其目的，是告訴人之陳述是否
    與事實相符，仍應調查其他證據以資審認，此有最高法院52
    年台上字第1300號判例意旨可資參照。
三、本件公訴人認被告甲○○涉犯刑法傷害之罪嫌，無非係以告
    訴人丁○○之指訴及告訴人所提出之診斷證明書以及警員郭
    國良於偵查中之證詞為主要之論據。訊據被告甲○○堅決否
    認有何傷害之犯行，並辯稱：係丁○○持刀刺傷伊，伊並未
    出手毆打丁○○，亦未持刀刺丁○○等語。
四、經查：
  （一）證人郭國良於偵查中結證稱：「因丁○○本身也有受傷
        ，所以我們認為甲○○應該有還手，不過丁○○他在感
        恩堂與朋友聊天1 個小時，不可能隨時攜帶1 把刀子在
        身旁，所以我們認為刀子是甲○○帶來的可能性比較大
        ，因丁○○體型比甲○○大多了，不需要帶刀子」等語
        ，係屬證人郭國良個人之意見或屬推測之詞，依刑事訴
        訟法第160 條之規定，不得作為證據，合先敘明。
  （二）又告訴人丁○○於警詢中陳稱：「我當時在感恩堂內的
        辦公室和溫嶺同鄉會長江先生及丙○○聊天，看到甲○○在感恩堂門口，當時王員也有看到我，王員走過門口
        後約5 秒後王員突然快速走進感恩堂內，往辦公室門口
        走，我警覺到情形不對，立刻走出辦公室門口，發現他
        （指被告甲○○）手上有拿東西，當時不確定為何物，
        只知他舉起右手，手持有東西向我打過來，我就順手擋
        開，王員即倒仰在地上，我才發現是刀子，隨即在地上
        就打起來了，我當時發現是刀子時我立刻搶了下來」（
        見台灣板橋地方法院檢察署93年度他字第2089號偵查卷
        第7-1 頁），復於偵查中陳稱：「我於93年2 月15日下
        午3 時，在感恩堂的辦公室內，與乙○○及丙○○聊天
        ，看到甲○○在感恩堂門口，並快速往感恩堂辦公室過
        來，我感覺情形不對，立刻走到辦公室門口，發現甲○○手上持有不明物品，並舉起右手，手持該物，往我打
        過來，我就順手擋開，甲○○即倒在地上，我這時才發
        該物是刀子，我即上前和甲○○互毆打起來，且將刀子
        搶下來」（見同上偵查卷第40頁及第41頁），又於本院
        審理時經檢察官詰問時稱：「我用手推甲○○，甲○○
        倒地，看到甲○○手上有拿1 把刀，我就用腳踩著刀子
        ，將刀奪下，我與甲○○二人就打起來，刀子當時我拿
        在手上，我是站著，甲○○是躺在地上的‧‧‧」（見
        本院刑事卷所附94年1 月25日審判筆錄）。是果依上開
        告訴人丁○○所指稱見被告甲○○持刀衝過來，即為告
        訴人丁○○擋開，被告甲○○亦為告訴人推倒在地，而
        告訴人迅即將刀搶下，直至告訴人離開現場，而被告甲○○經同鄉丙○○陪同送醫止，被告甲○○皆未再持刀
        ，是被告甲○○如何能傷害告訴人丁○○？況依告訴人
        所提出之中祥醫院出具之診斷證明書上記載右小腿割傷
        （4 公分），且告訴人丁○○亦自承當時著休閒長褲，
        倘上開傷勢確係被告甲○○持刀所傷，告訴人當日所著
        之休閒長褲右小腿處並會遭刀所劃破，告訴人焉有當時
        不知自己遭被告甲○○所傷之理！此外依當時在場之證
        人乙○○、丙○○二人於警詢、偵查及本院審理時所證
        述亦無法證明有目睹被告甲○○持刀傷害告訴人丁○○
        之行為。
    綜上所述，公訴人以上開告訴人丁○○單一之指訴及證人郭
    國良個人之意見或推測之詞，即遽認被告甲○○有傷害之罪
    行，證據嫌有不足。此外又查無其他積極證據足資證明被告
    甲○○有被訴傷害之犯行，既不能證明被告甲○○犯罪，自
    應諭知被告無罪之判決。
據上論斷，應依刑事訴訟法第452 條、第299 條第1 項前段、第
301 條第1 項，刑法第277 條第1 項、第41條第1 項前段，罰金
罰鍰提高標準條例第1 條前段、第2 條，判決如主文。
案經檢察官陳孟黎到庭執行職務
中　　華　　民　　國　　94　　年　　2 　　月　　18　　日
                         台灣板橋地方法院刑事第五庭
                             審判長法  官  陳  坤  地
                                   法  官  許  映  鈞
                                   法  官  潘  長  生
上列正本證明與原本無異。
如不服本判決，應於判決送達後10日內向本院提出上訴狀（應附
繕本），上訴於臺灣高等法院。
                                   書記官  楊  馥  如
中　　華　　民　　國　　94　　年　　2 　　月　　18　　日
附錄本案論罪科刑法條
中華民國刑法第277條
(普通傷害罪)
傷害人之身體或健康者，處三年以下有期徒刑、拘役或一千元以
下罰金。
犯前項之罪因而致人於死者，處無期徒刑或七年以上有期徒刑；
致重傷者，處三年以上十年以下有期徒刑。
